【裁判字號】    94,重上更(四),609
【裁判日期】    950112
【裁判案由】    毒品危害防制條例
【裁判全文】
臺灣高等法院臺南分院刑事判決   94年度重上更(四)字第609號
上  訴  人
即  被  告  乙○○
                    現於臺灣臺南監獄執行中
指定辯護人  本院公設辯護人甲○○
上列上訴人因毒品危害防制條例案件，不服臺灣臺南地方法院八
十九年度訴字第九九八號中華民國九十年一月十七日第一審判決
（起訴案號：臺灣臺南地方法院檢察署八十九年度偵字第六四四
三號、第六五八三號），提起上訴，判決後，經最高法院第四次
發回更審，本院判決如下：
      主      文
原判決關於乙○○販賣第二級毒品及定應執行刑部分，均撤銷。
乙○○販賣第二級毒品未遂，累犯，處有期徒刑參年捌月。扣案
安非他命肆包（淨重六‧九八公克、包裝重○‧九八公克）沒收
併銷燬，另扣案夾鏈袋九十七只、摩托羅拉牌行動電話一支（0
000000000號）均沒收。
    事  實
一、乙○○（被訴販賣第一級毒品海洛因，涉犯毒品危害防制條
    例第四條第一項罪嫌部分，經本院上訴審，依持有第一級毒
    品，判處有期徒刑一年確定）綽號大胖，於民國（下同）八
    十六年間，因違反麻醉藥品管理條例等案，經本院判處有期
    徒刑十月確定，並於八十七年七月七日執行完畢。詎仍不知
    悔改，而為下列犯行：
二、緣於八十九年（起訴書誤載為八十八年）五月廿八日廿三時
    廿分許，朱昌明在台南市○○路○段廿四巷口附近，因施用
    第二級毒品安非他命，經警查獲，警方追查毒品來源，朱昌
    明告以曾向綽號「大胖」乙○○購買第二級毒品安非他命等
    情，遂由警方授意朱昌明，撥打乙○○所使用000000
    0000號行動電話，與乙○○聯絡，向其表示，欲購買約
    半錢重安非他命一包，乙○○竟意圖營利，並基於販賣第二
    級毒品安非他命犯意，而與朱昌明談妥買賣價格，為新台幣
    （下同）二千五百元。朱昌明遂與假冒為其友人警員方啟明
    、林國銘、蘇俊棋驅車，前往乙○○指定交易地點，即台南
    縣永康市○○○路六十八號，到達上址時，已是翌日即廿九
    日凌晨三時十分許，乙○○即交付安非他命一包給朱昌明，
    假冒朱昌明友人警員林國銘見狀，隨即下車，逮捕乙○○而
    未遂，並從乙○○身上，扣得0000000000號摩托
    羅拉行動電話一支，及在上址屋內乙○○指示李世仁拿取前
    開交易毒品茶壺罐，查獲安非他命四包（包含乙○○賣給朱
    昌明安非他命一包，計淨重六‧九八公克、包裝重○‧九八
    公克）、販賣毒品所用夾鏈袋九十七只等物。
三、案經台南市警察局第四分局報請台灣台南地方法院檢察署檢
    察官偵查起訴。
    理  由
一、訊據上訴人即被告乙○○供承於上揭時地，邀約證人朱昌明
    前往上址，並交付安非他命一包給朱昌明等情，然否認有販
    賣安非他命犯行，辯稱：伊於八十八年六月廿五日，始因停
    止戒治而離開戒治所，出所後即經由友人介紹而認識朱昌明
    ，雙方就一起合資，向綽號「阿輝」不詳成年男子，購買第
    二級毒品安非他命，並一同施用，其後因朱昌明有次向伊索
    討安非他命遭拒，雙方相處不太愉快，此後渠等就各自向「
    阿輝」購買毒品；八十九年五月廿九日，朱昌明突然打電話
    給伊，問伊有無再施用毒品，伊告以電話上不方便講，要他
    直接到上址來再說；朱昌明等人開車過來時，伊曾請他們下
    車來談，但朱昌明說因他朋友急著要離開而不要下車，並接
    著表明說要跟伊一起合夥向「阿輝」購買毒品，伊就跟他說
    不用了，因伊剛好跟「阿輝」買一包回來，但伊又擔心朱昌
    明不相信，就叫被告李世仁幫伊將桌上毒品拿出來給伊，以
    便給朱昌明看，用以表示伊無意合夥之意，但李世仁找不到
    ，又跑出來問伊東西放哪裡，伊跟他說明後，他最後就拿一
    包安非他命出來給伊，伊接手後就拿給朱昌明看，但朱昌明
    沒說什麼，就再將該毒品轉交給坐在後座友人，該人就下車
    來抓伊，並擅將伊身上所有三千元拿走，其實雙方並未提及
    毒品交易，且伊亦未收受任何價款，證人朱昌明與同案被告
    李世仁均係故意誣陷伊，扣案毒品與其無關，且伊自八十八
    年二月五日至八十八年六月廿五日止，在臺灣嘉義戒治所執
    行戒治，不可能於八十八年五、六月間，連續二次在台南縣
    永康市○○○路與永二街口附近，以每包二千元價格，販賣
    第二級毒品安非他命各一包予朱昌明云云。
二、惟查：
  (一)被告乙○○曾於八十九年五月廿九日凌晨三時十分許，在台
    南縣永康市○○○路六十八號販賣第二級毒品安非他命事實
    ，業據證人朱昌明於警訊及原審供明（詳三八一號警卷八頁
    、原審卷一○五至一○六頁），核與證人即現場執行職務警
    員方啟明、林國銘、蘇俊棋於原審及本院上訴審證述授意虛
    偽買賣毒品、交付及查獲過程，大致相符（詳原審卷六七至
    六九頁、上訴卷七八、九四至九五頁），並於現場查扣如事
    實欄所示物品在卷可證。其中扣案毒品確含有安非他命成分
    等情，有法務部調查局八十九年九月二十八日陸一字第八
    九○六九八三○號函在卷可稽（詳原審卷五六頁）。
  (二)又被告既自承戒治出所後，曾與證人朱昌明共同合資購買毒
    品並一起施用等情，則證人朱昌明所述曾向被告購買毒品，
    即非無據。本次證人朱昌明又循以往交易模式，而查獲被告
    乙○○於八十九年五月廿九日凌晨所為販賣行為，益徵其供
    述內容為真。又證人朱昌明雖於原審翻異其警訊部分供述，
    辯稱：伊當時經警方授意打電話連絡毒品上源時，是要連絡
    「阿輝」，但「阿輝」就叫伊去找「大胖」，所以伊才打電
    話給「大胖」，並相約明天一起去找「阿輝」，嗣後，伊到
    乙○○約定地點後，乙○○又告訴伊不用找「阿輝」，因為
    「阿輝」已經將東西拿給他了，所以他就將那包毒品拿給伊
    看，這時警方就將渠等均逮捕，然而雙方根本未談到錢云云
    （詳原審卷一○五頁）。惟證人朱昌明此等供述，不僅與證
    人方啟明、林國銘證述相左，更與被告乙○○前開供述查獲
    情節不符。且證人朱昌明與被告乙○○所為電話聯繫，既在
    警員授意及監控下，如雙方未有毒品交易，警員林國銘如何
    能在被告交付毒品給朱昌明後，立即查獲被告，並扣得安非
    他命一包！是證人朱昌明此部分供述內容，顯屬虛偽，且純
    係迴護被告乙○○，實無足取。
  (三)又警方從被告乙○○身上及台南縣永康市○○○路六十八號
    修車廠內所置放茶壺罐中，計查獲安非他命四包（包含乙○
    ○賣給朱昌明安非他命一包，計淨重六‧九八公克、包裝重
    ○‧九八公克）、販賣毒品所用夾鏈袋九十七只等物品，被
    告乙○○供承上開摩托羅拉牌行動電話一支為伊所有，其餘
    否認為伊所有，並稱查扣毒品及空夾鏈袋等物品，係共同被
    告李世仁所有云云。然被告李世仁於警訊及原審隔離訊問後
    ，均供稱：查扣毒品均為乙○○所有等語（詳警卷二頁、原
    審卷八二頁），且本件於八十九年五月廿九日凌晨，於前開
    修車廠門外乙○○販售安非他命予朱昌明交易情形，業據證
    人朱昌明、方啟明、林國銘等人證述明確，已如前述。被告
    乙○○於原審亦自承，伊當時有吩咐被告李世仁將安非他命
    一包拿給伊，但李世仁第一次找不到，還跑出來問伊，等伊
    告訴他，東西放在茶几茶壺罐內後，李世仁才拿出來交給伊
    ，而那包伊拿給證人朱昌明看的安非他命，確實為伊所有等
    語（詳原審卷一二○、一二一、一三一頁），則被告李世仁
    既依被告乙○○指示，始能知悉毒品放置地點，則該茶几上
    茶壺罐毒品安非他命，如非被告乙○○所有，被告乙○○又
    如何能指示李世仁藏置地點？又同案被告李世仁於原審已明
    確供稱：扣案安非他命是乙○○所有，案發後，乙○○跟伊
    講，要伊將罪扛起來，伊因害怕，伊根本沒有販毒等語（詳
    原審卷八二至八三頁），直指扣案安非他命毒品，係乙○○
    所有，並稱乙○○要伊頂替罪責。且扣案安非他命，係藏在
    現場茶壺罐內被查獲（詳偵查卷一頁警局移送書犯罪事實欄
    所載），徵諸前述朱昌明前往向乙○○購買安非他命時，李
    世仁係經被告乙○○指點，始知安非他命藏在茶壺罐內，才
    取交給被告乙○○轉給朱明昌，可見同案被告李世仁原來不
    知茶壺罐內藏有毒品，則扣案安非他命，堪認係被告乙○○
    所藏放無訛，確為被告乙○○所有，被告辯解，即非可取。
  (四)再查，本件係證人朱昌明持有第二級毒品安非他命為警查獲
    ，經警授意其撥打被告使用0000000000號行動電
    話與被告聯絡，欲購買安非他命後，而在上述約定地點，當
    場查獲前來與朱昌明交易毒品之被告及同案被告李世仁等情
    ，此查獲經過，有台南市警察局第四分局刑事案件移送報告
    書記載可憑（詳三八○號警卷），並經證人即承辦警員方啟
    明、林國銘於審理時證述在卷。又徵諸同案被告李世仁供證
    ，當時被告乙○○確實要伊取出毒品，及查獲安非他命，均
    為被告所有等語。且證人朱昌明於一審證述，伊與被告交易
    過程「與警訊筆錄是一樣的」，及被告拿出毒品給伊看時，
    其等即為警逮捕。而被告亦供承，伊當時叫李世仁幫伊，拿
    出毒品，讓伊交給朱昌明看，該扣案毒品安非他命一包，確
    為伊所有各等語（詳一審卷六七、六八、八二、一○五、一
    二○、一三一頁）。倘被告當時，並非與證人朱昌明交易毒
    品，焉須多此一舉，在約定地點，與朱昌明碰面，並囑咐同
    案被告李世仁拿出毒品給朱昌明看之必要。是警員方啟明、
    林國銘於一審證述，查獲被告交易毒品過程，核屬有據。又
    本件證人朱昌明警詢筆錄，經本院勘驗警詢錄音結果，朱昌
    明固有照筆錄唸，及錄音有中間停頓及切斷情形，而疑有製
    作過程瑕疵及所供不具可信性情事。然證人朱昌明嗣於第一
    審已供稱，其與被告交易過程「與警訊筆錄是一樣的」，該
    部分供詞，即非無據，而無不可信。是本件依證人朱昌明供
    述及警方查緝過，再佐以扣得被告所有夾鏈袋九十七只及0
    000000000號摩托羅拉牌行動電話一支，堪認被告
    確有販賣毒品安非他命犯行。
  (五)被告本即有販賣毒品安非他命犯意，本件非屬陷害教唆：
    按刑事偵查技術上所謂「釣魚」者，係指對原已犯罪或具有
    犯罪故意之人，以設計引誘方式，使其暴露犯罪事證，而加
    以逮捕或偵辦者而言。而所謂「陷害教唆」者，則指行為人
    原不具犯罪故意，純因司法警察設計教唆，始萌生犯意，進
    而實施犯罪構成要件行為者而言。前者即釣魚，純屬偵查犯
    罪技巧範疇，並未違反憲法對於基本人權保障，且於公共利
    益之維護有其必要性存在，故依「釣魚」方式，所蒐集證據
    資料，原則上有證據能力。查本件係證人朱昌明，經綽號「
    阿輝」告知，知悉被告乙○○有販賣毒品，乃配合警方，以
    行動電話聯絡被告乙○○碰面，被告隨即前往約定地點，並
    出示毒品，尚未完成毒品交易，即為警查獲等情，有前述查
    獲過程可憑。雖被告乙○○於警詢供稱：朱昌明與伊碰面時
    ，問伊有無辦法，調半兩安非他命，伊回稱沒有，但其又稱
    「朱昌明打電話給我時，我請他直接到查獲地點」，同案被
    告李世仁亦供稱：「約二時三十分許，有人打電話給乙○○
    ，我在旁邊聽到乙○○叫對方過來，來了再說」云云（詳南
    市警四刑偵字第三八○號卷三至四頁）。然依前所述，被告
    乙○○倘如無意販賣毒品，衡情對證人朱昌明以電話聯絡表
    示，欲購買毒品，理應於電話中，回絕證人朱昌明即可，何
    需再與證人朱昌明相約見面，並出示毒品呢！是被告上開毒
    品交易行為，難謂被告其原不具販賣毒品犯意，而係出於警
    方設計教唆。故本件被告販賣毒品安非他命予證人朱昌明行
    為，並非警方陷害教唆，併此敘明。
三、無罪部分（即販賣安非他命予不詳姓名之人部分）：
  (一)公訴意旨另以：被告乙○○承前開犯意，於八十九年五月間
    ，在台南市安南區等處，連續多次販賣第二級毒品安非他命
    予不詳姓名者，因認被告乙○○就該犯行亦涉有連續違犯毒
    品危害防制條例第四條第二項販賣第二級毒品罪嫌云云。
  (二)查公訴人認被告涉有上揭犯行，無非以共同被告李世仁於警
    訊供述為其主要論據。然訊據被告乙○○堅決否認此部分販
    賣罪嫌。按共同被告不利於己陳述，固得採為其他共同被告
    犯罪證據，惟該項不利陳述，須無瑕疵可指，而就其他方面
    調查，又與事實相符，始得採為其他共同被告犯罪事實認定
    （最高法院四十六年台上字第四一九號判例參照）。
  (三)經查：共同被告李世仁於警訊固稱：「最近一星期我和乙○
    ○二人開車在台南市安南區附近共販售安非他命約十幾次，
    每次都是我開車，由乙○○跟不特定人交易，買賣安非他命
    」等語，然被告李世仁就其前開供述所指稱販賣情節，無論
    就販賣次數、對象、數量、價格等買賣要素，均無一清晰明
    確，其他又無補強證據，足以認定李世仁所述屬實，則其前
    開供述顯不足認被告乙○○有公訴人所指前開販賣犯行。
  (四)此外，檢察官復無法舉出其他積極證據，足以證明同案被告
    李世仁前開供述屬實。依前說明，共同被告李世仁供述，即
    不足為被告乙○○此部分販賣罪行事實認定，原應為無罪諭
    知，然公訴意旨認，該部分與被告乙○○前開有罪部分，有
    裁判上一罪關係，爰不另為無罪諭知，附此敘明。
四、論罪部分
  (一)按毒品危害防制條例於九十二年七月九日修正公布，並自公
    布後六個月施行，即自九十三年一月九日生效，被告犯罪後
    法律變更，新舊法刑度相同，應適用裁判時之新法，安非他
    命係屬毒品危害防制條例第二條第二項第二款所定第二級毒
    品。被告乙○○於八十九年五月廿九日凌晨三時許，販賣第
    二級毒品安非他命予朱昌明行為，係犯修正後毒品危毒品危
    害防制條例第四條第五項、第二項販賣第二級毒品未遂罪。
  (二)朱昌明於八十九年五月廿九日凌晨三時十分許，在警方授意
    下，向被告乙○○表示欲購毒品，其雖無實際購毒之真意，
    但被告乙○○既有販毒故意，且依約交付毒品，即已著手實
    施販毒行為，惟因雙方買賣意思並未合致，而不成立買賣行
    為，核屬未遂，爰依刑法第二十六條前段規定，減輕其刑。
    至被告乙○○非法持有安非他命低度行為，已為其進而販賣
    高度行為所吸收，不另論罪。
  (三)又被告於八十六年間，因違反麻醉藥品管理條例等案件，經
    本院判處有期徒刑十月確定，並於八十七年七月七日執行完
    畢，有台灣高等法院被告全國前案紀錄表在卷可按，其於五
    年內，再犯本件有期徒刑以上之罪，為累犯，除最重本刑為
    無期徒刑，依法不得加重外，有期徒刑部分，應依刑法第四
    十七條規定，加重其刑。併依刑法第七十一條第一項規定，
    先加後減其刑。
五、原判決對於被告乙○○販賣第二級毒品部分，認其罪證明確
    ，因予論罪科刑，固非無見。惟查：(一)毒品危害防制條例於
    九十二年七月九日修正公布，並自公布後六個月施行，即自
    九十三年一月九日生效，被告犯罪後法律變更，新舊法刑度
    相同，應適用裁判時新法，原審不及比較適用，尚有未合。
    (二)又被告乙○○並未於八十八年六月廿五日後至同年月三十
    日止，販賣安非他命二次予朱昌明，且起訴書亦未起訴被告
    該部分犯行，原判決竟認被告乙○○於八十八年六月廿五日
    至同年月三十日，亦有販賣安非他命二次給朱昌明，即有不
    當。(三)另扣案行動電話ＩＣ卡五張，原判決認係被告供犯罪
    所用，並予宣告沒收。然本件證人朱昌明係依警員指示，於
    查獲當天打乙○○所有0000000000號行動電話佯
    稱，欲購買安非他命，而查獲乙○○，因而扣得該五張行動
    電話ＩＣ卡，則行動電話ＩＣ卡五張，顯與本件被告販賣安
    非他命無關，況且被告乙○○供稱，扣案行動電話ＩＣ卡五
    張，早已失效（詳本院上訴卷一一五頁），是該扣案五張行
    動電話ＩＣ卡，顯非被告供犯罪之用無疑，原判決併予宣告
    沒收，即非有據。(四)又本件並無法證明，被告於八十八年六
    月廿五日後至同年月三十日止，有販賣安非他命二次給予證
    人朱昌明，則原判決對被告，併予宣告沒收其販毒所得新台
    幣四千元，即有違誤。被告上訴意旨，雖未指摘及此，僅否
    認犯罪而指摘原判決此部分不當，固無可取。然關於被告販
    賣第二級毒品犯行，原判決認事用法，既有可議，該部分即
    屬無可維持，自應由本院撤銷改判。又原判決就被告乙○○
    於一審所犯數罪，依法定其應執行之刑（即販賣第二級毒品
    與持有第一級毒品罪部分），茲原判決就被告乙○○販賣第
    二級毒品部分，既經本院撤銷，原判決所定執行之刑，即失
    所依附，應併予撤銷。爰審酌被告犯罪動機、目的、手段、
    犯後態度等一切情狀，對被告販賣第二級毒品未遂部分，量
    處有期徒刑三年八月。至扣案安非他命四包（淨重六‧九八
    公克、包裝重○‧九八公克）係第二級毒品，已如前述，應
    依毒品危害防制條例第十八條第一項前段規定，諭知沒收並
    銷燬之。另扣案夾鏈袋九十七只及0000000000號
    摩托羅拉牌行動電話一支，係被告乙○○所有，且供其犯罪
    所用，業經被告乙○○供明在卷。又本件證人朱昌明，係撥
    打被告所持有0000000000號行動電話，與被告聯
    絡，表示欲向被告購買毒品安非他，則顯見被告係以其所有
    0000000000號行動電話，作為其販賣安非他命之
    犯罪工具。又扣案毒品安非他命，係以夾鏈袋包裝（詳警卷
    十一頁），顯見扣案九十七只夾鏈袋，亦係被告犯罪所用。
    至扣案上開行動電話及夾鏈袋，二者在本質上，其功能均非
    僅能用以供販賣毒品所用，當非屬專供販賣安非他命犯罪之
    用，自無適用毒品危害防制條例第十九條第一項規定，予以
    宣告沒收餘地。依上所述，扣案行動電話及夾鏈袋，既均屬
    被告所有，且供被告犯罪所用，自應依刑法第三十八條第一
    項第二款規定，併予宣告沒收。另扣案行動電話ＩＣ卡五張
    ，與本件被告販賣安非他命給證人朱昌明，並無任何關連，
    已如前述，即與刑法沒收要件不符，爰不予宣告沒收。至於
    被告乙○○於八十九年五月廿九日，販賣安非他命行為時，
    被告乙○○並未向朱昌明收取代價，則被告就該次買賣顯無
    所得，爰亦不予宣告沒收，均併此敘明。
據上論斷，應依刑事訴訟法第三百六十九條第一項前段、第三百
六十四條、第二百九十九條第一項前段，修正後毒品危害防制條
例第四條第二項、第五項、第十八條第一項前段，刑法十一條前
段、第二條第一項前段、第二十六條前段、第四十七條、第三十
八條第一項第二款，判決如主文。
本案經檢察官楊治宇到庭執行職務。
中    華    民    國    95    年    1    月     12    日
                  刑事第六庭    審判長法  官  蔡崇義
                                      法  官  吳永宋
                                      法  官  董武全
以上正本證明與原本無異。
如不服本判決，應於收受本判決後十日內向本院提出上訴書狀。
其未敘述上訴理由者並得於提起上訴後十日內向本院補提理由書
狀（均須按他造當事人之人數附繕本）「切勿逕送上級法院」。
                                      書記官  許美惠
中    華    民    國    95    年    1    月     12    日
附錄法條：
毒品危害防制條例第四條第二項、第五項：
製造、運輸、販賣第二級毒品者，處無期徒刑或七年以上有期徒
刑，得併科新臺幣七百萬元以下罰金。
前五項之未遂犯罰之。


司法院資訊處製作；財團法人民間司法改革基金會備份。
